【裁判字號】    95,台上,4830
【裁判日期】    950831
【裁判案由】    偽造文書
【裁判全文】
最高法院刑事判決            九十五年度台上字第四八三０號
    上  訴  人  乙○○
    選任辯護人  李旦律師
                江俊賢律師
                謝伊婷律師
    上  訴  人  甲○○
上列上訴人等因偽造文書案件，不服台灣高等法院中華民國九十
五年三月七日第二審更審判決（九十三年度上更(一)字第五六七號
，起訴案號：台灣板橋地方法院檢察署八十八年度偵字第二０六
八、八七一一、八七一二、八七一四、八七一五、一四四一四、
一四四二六、一六七九四號），提起上訴，本院判決如下：
    主  文
原判決撤銷，發回台灣高等法院。
    理  由
本件原判決認定上訴人甲○○、乙○○均明知原判決附表一之「
ＳＥＧＡ」及「ＰＳ設計圖」等分別為日商西雅企業有限公司（
下稱西雅公司）、日商新力電腦娛樂股份有限公司（下稱新力公
司）在我國申請註冊取得商標專用權，使用於各種電腦、磁碟、
磁片、光碟等商品，現仍在專用期間內之商標（其商標圖樣、註
冊指定之商品類別、專用期間均詳如該附表一編號一、二所示）
，竟共同基於侵害他人商標專用權、行使偽造私文書及販賣猥褻
光碟之概括犯意聯絡，自民國八十七年十一月間某日起，由乙○
○受郭滄隆（所涉妨害風化罪，業經法院判處有期徒十月確定）
、綽號「小謝」之不詳姓名客戶及鍾豐隆（所涉違反著作權法、
商標法、行使偽造私文書及妨害風化等案件，業經法院判決應執
行有期徒刑二年二月確定）等人委託，向甲○○下單訂製盜版遊
戲光碟、色情光碟，並由甲○○將盜版光碟及色情光碟母版，交
由知情之不詳姓名成年人在台北地區某廠房代為壓製。所生產之
遊戲光碟片，透過遊戲主機，在電視螢幕上除會顯示與該附表一
所示西雅公司、新力公司分別享有商標專用權之「ＳＥＧＡ」、
「ＰＳ設計圖」等商標相同之圖案外，其所含軟體之內容，並分
別有偽註之「PRODUCED BY OR UNDER LICENSE FROM SEGAENTERP
RISES, LTD.」、「LICENSED BY SONY COMPUTER ENTERTAINMENT
INC.」等，表示各該光碟係西雅公司或新力公司生產或授權之一
定用意之授權文字；又甲○○、乙○○對所製造之色情光碟係客
觀上足以刺激、滿足性慾，並引起普通一般人羞恥心而侵害性道
德，妨害社會風化之猥褻物品，亦有認識，竟為貪圖厚利，與上
開不詳姓名之成年人共同製造。該等光碟片製妥後，先由甲○○
以盜版遊戲光碟片每片約新台幣（下同）十元，色情光碟片每片
約十五元之價格，販售予乙○○，乙○○再將該等盜版遊戲光碟
片以每片十一元之價格轉售予鍾豐隆及「小謝」集團，色情光碟
片則視數量之多寡，以每片十六元或三十至四十元不等之代價分
別販賣與鍾豐隆、吳承育（經第一審法院另案判決應執行有期徒
刑十月，緩刑二年），或以每片三十七元之價格販賣與郭滄隆位
於台北市及台北縣三重市之店面牟利。嗣於八十八年一月十三日
，甲○○接獲乙○○之仿冒遊戲光碟片、色情光碟片訂單約一萬
六千片，即先於上開台北地區某廠房生產，完成後，於同年月十
五日上午一時許，在台北縣汐止市○○路○段萬通銀行附近，欲
交貨予乙○○時，為法務部調查局當場在乙○○所駕駛之車牌號
碼ＢＷ－二三六五號汽車上，並至乙○○００市○○○街００號
００樓之０住處，查獲如原判決附表二所示之仿冒遊戲光碟一千
四百九十片及乙○○所有供本件犯罪所用之原判決附表四編號一
至六所示之物；另在甲○○所駕駛車牌號碼ＬＺ－五一八五號汽
車上，查獲其未及交付之原判決附表三編號一之盜版、色情刻版
母版計十三片（編號００一－一至００一－一三）、該附表編號
二至十三所示盜版遊戲光碟、色情光碟（其內編號詳如附表備考
所載）共一萬四千四百九十五片，及甲○○所有，與本件犯罪有
關之原判決附表四編號七、八所示之物，繼於同日分別在００縣
００鎮○○街０００號０樓甲○○住處、強訊公司汐止廠房內，
查扣其所有與本件犯罪有關之該附表四編號九所示之物及編號十
之出貨單二本（編號００一－一、００一一二）；復於同日在０
０縣００市○○路○段０００巷０號００Ｐ一五室郭滄隆經營之
影音光碟專賣店旁之Ｐ十四室內中，查獲原判決附表五所示之色
情光碟二千三百片。因而撤銷第一審關於上訴人二人所為科刑之
判決，改判仍依想像競合犯，從一重均論處上訴人二人共同連續
行使偽造私文書，足以生損害於他人罪刑。固非無見。
惟查：（一）、有罪判決書所記載之犯罪事實，為論罪科刑適用
法律之基礎，故凡於適用法律有關之重要事項，必須詳加認定，
明確記載，然後於理由內敘明犯罪事實所憑之證據及認定之理由
，始足為適用法律之依據。原判決事實認定，除甲○○於八十八
年一月十三日接獲乙○○仿冒遊戲光碟片、色情光碟片之訂單，
經交由台北地區某廠房代為生產完成後，於同年月十五日分別在
上訴人二人上開汽車上、彼等上開住處、強訊公司汐止廠房及０
０縣００市○○路○段０００巷０號００Ｐ十四室等處，遭查獲
原判決附表二、三、四所示盜版光碟片、色情光碟片、盜拷用母
片及出貨單等物外，固並載明上訴人二人自八十七年十一月間某
日起，即與不詳姓名成年人共同製造侵害西雅、新力二公司商標
專用權之仿冒遊戲光碟及有礙社會風化之色情光碟，出售牟利等
情。而其理由之論述，就上訴人二人自八十七年十一月間某日起
迄八十八年一月十三日前之製造復已販賣牟利犯罪事實，亦以西
雅公司告訴代理人高烊輝律師之指訴，甲○○、乙○○二人於法
務部調查局人員之偵訊及檢察官訊問時之供述，與上開扣押物等
為其認定之論據；然上訴人二人此部分犯行究係製造何種侵害西
雅、新力公司商標專用權之遊戲光碟及何種色情光碟，而予以出
售牟利？所製之仿冒遊戲光碟是否亦偽註有上開授權文字？上述
查獲之各附表所載盜版及色情光碟片中，何者屬此部分犯行所製
造？其餘物品何以亦得為此部分事實之證明？俱欠詳明。原審未
進一步查究，翔實審認記載於事實欄，並敘明其所憑認定之依據
及得心證理由，以證明告訴人所訴實在，上訴人等之自白確與事
實相符，遽認上訴人二人有此部分犯行，自嫌調查職責未盡及理
由欠備。此經本院前次發回意旨業已指明，乃原審更審判決仍援
用更審前之原審判決關於此部分事實記載及理由說明，致原有違
法瑕疵猶然存在，顯非適法。（二）、光碟片內已燒錄儲存被害
人公司名稱及授權生產文字，經由機器或電腦之處理，於螢幕顯
示被害人公司名稱及授權生產文字，固足以生損害於公眾或他人
，應認係偽造之準文書，但販賣此等仿冒之光碟片，是否成立刑
法第二百十六條之行使偽造準私文書罪，應依販賣者主觀之意思
及客觀之行為而定，須其主觀上有以偽作真之意思，客觀上並已
本於仿冒光碟中所偽造之準文書內容而有所主張，始能論以該罪
。是訂製仿冒光碟前後手間，交付製造完成光碟之行為，係基於
履行彼此間製造之約定所為，交付者應無以偽作真之主觀意思，
該交付行為，客觀上亦與本於該等仿冒光碟中偽造之授權文字內
容，向定作仿冒光碟片前後手以外之第三人，主張該光碟片係經
合法授權製造之行為不同。原判決事實關於甲○○依乙○○之訂
單，於八十八年一月十三日製造仿冒遊戲光碟部分之行為，認定
其製造完成後，在八十八年一月十五日上午，正交付與定作人乙
○○之際，即遭查獲，如果無訛，則當天甲○○為履行與乙○○
間製作仿冒光碟片之約定而交付該等遊戲光碟片，其主觀上應無
以偽作真之意思，且客觀上，亦非本於該等仿冒光碟中偽造之授
權文字內容，主張該光碟片係經合法授權製造之行為。另原判決
認定上訴人二人在此之前，自八十七年十一月間起即有製造仿冒
遊戲光碟之行為部分，其所製造之仿冒光碟片具體名稱、內容及
是否含有偽造之上開授權文字，俱欠明瞭，已如前述，亦不足據
為論處上訴人行使偽造私文書之依據。乃原判決對上訴人二人均
論以刑法第二百十六條、第二百二十條、第二百十條之行使偽造
準私文書罪，自有適用法則不當之違背法令。（三）、依原判決
事實之認定及理由之論述，上訴人二人係於同一時期，同時製造
、販賣仿冒遊戲光碟及色情光碟，而違反商標法及觸犯行使偽造
私文書與販賣猥褻物品等罪，乃一行為觸犯數罪名，應論以想像
競合犯。而原判決事實既認上訴人二人製造、販賣仿冒遊戲光碟
之行為，所侵害者包括西雅、新力二公司之商標專用權，自係一
行為，同時侵害該二公司之法益，亦應依想像競合犯論以一罪。
乃原判決理由對此未加說明，亦有判決不適用法則之違誤。以上
，或係上訴意旨所指摘，或為本院得依職權調查之事項，應認原
判決仍有發回更審之原因。原判決依想像競合犯認被告同時犯違
反商標法之罪及販賣猥褻物品罪，雖屬不得上訴第三審之罪名，
但基於審判不可分之原則，亦一併發回。又本件上訴人行為後，
商標法已於九十二年五月二十八日修正，而刑法關於行為後法律
有變更之新舊法比較適用原則，已修正改採從舊從輕主義，且刪
除連續犯之規定，更審判決時，應注意新舊法之比較適用。
據上論結，應依刑事訴訟法第三百九十七條、第四百零一條，判
決如主文。
中    華    民    國  九十五  年    八    月  三十一  日
                      最高法院刑事第八庭
                          審判長法官  張  淳  淙
                                法官  張  春  福
                                法官  呂  丹  玉
                                法官  洪  昌  宏
                                法官  蔡  彩  貞
      本件正本證明與原本無異
                                      書  記  官
中    華    民    國  九十五  年    九    月    八    日


司法院資訊處製作；財團法人民間司法改革基金會備份。
